臺灣桃園地方法院刑事判決　　　　　　 94年度簡上字第276號
上　訴　人　台灣桃園地方法院檢察署檢察官
被　　　告　乙○○
　　　　　　　　　　　十六樓之三
上列上訴人因被告違反洗錢防制法案件，不服本院民國94年5 月
30日，94年度桃簡第960 號之第一審判決（聲請簡易判決處刑案
號：93年度偵字第17007 號），提起上訴，本院管轄之第二審地
方法院合議庭判決如下：
    主  文
上訴駁回。
    事  實
一、乙○○前於民國91年間，因偽造文書案件，經本院於民國93
    年7 月13日以91年度桃簡字第465 號判處有期徒刑3 月確定
    ，並於93年2 月24日縮短刑期執行完畢。詎其竟不知悔改，
    乙○○雖已預見提供自己金融帳戶予他人使用，係擬供為詐
    欺、恐嚇取財等不法犯罪行為贓款匯入之人頭帳戶之用，由
    基於幫助之不確定故意，於93年3 月間某日，竟將其所有之
    慶豐商業銀行（下稱慶豐銀行）中壢分行帳戶（帳號：0000
    0000000000號）之存摺、金融卡及密碼交付、告知予年籍姓
    名均不詳之不法集團成員。嗣不法集團成員旋於同年3 月16
    日上午10時許，撥打電話聯繫甲○○，恫嚇稱：其子因積欠
    地下錢莊新台幣（下同）10萬元被渠等抓到，如不匯款將一
    直毆打其子，直至還錢為止等語，致使甲○○心生畏懼，遂
    依指示於同日上午11時27分許，將10萬元匯入乙○○所有之
    前揭帳戶，甲○○於匯款後發覺有異，乃於同日至警局報案
    ，始悉上情。
二、案經臺中市政府警察局第五分局報告臺灣臺中地方法院檢察
    署呈請臺灣高等法院檢察署檢察官令轉臺灣桃園地方法院檢
    察署檢察官偵查後聲請簡易判決處刑。
    理  由
一、訊據被告乙○○矢口否認有將前揭帳戶交付他人使用，辯稱
    ：前揭帳戶原置於其中壢市○○街之租屋處，伊於93年農曆
    過年後發現遺失，因帳戶內所剩金額微少，故未辦理掛失云
    云。惟查：
  (一)被害人甲○○遭不法集團成員恐嚇稱其子遭毆打而心生畏懼
    ，乃匯款10萬元進入前揭帳戶等情，業據被害人甲○○指述
    明確，並有自動付款機交易明細表1 紙（93年度偵字第
    10635 號偵查卷第16頁參照）、前揭帳戶之開戶申請資料（
    93年度偵字第17007 號偵查卷第17頁參照）及客戶歷史檔交
    易明細查詢（同前揭卷第16頁參照）在卷可稽，應可認定。
  (二)而被告雖執前詞辯解，然查被告辯稱前揭張戶係於其租屋處
    遺失，同時亦遺失其他存簿2 本、畢業證書、退伍令等物，
    衡情若在自身住處同時無故遺失多項物件，一般人自當懷疑
    係住處遭竊，被告卻未就該等物件立即辦理掛失手續或報警
    處理，已與常情有異；再由前揭帳戶之開戶申請及交易明細
    資料可知，被告於94年3 月9 日開立後，被害人甲○○旋即
    於同年月16日遭恐嚇而匯入該等款項，而該等款項匯入後立
    刻遭不法集團成員持提款卡至提款機提領一空，是被告開立
    前揭帳戶後不出數日即遺失又遭冒用，且若持提款卡至提款
    機提領帳戶內金額，當須輸入提款卡密碼，而提款卡之密碼
    ，為帳戶開立人所設定，攸關帳戶內金額之提領，若非被告
    提供、告知，他人自無從知悉密碼以持之提領款項，是被告
    所辯時迥異常情，亦與事證不符，實難採信，從而前揭帳戶
    之存摺、提款卡及密碼確係被告交付、告知他人使用一節，
    足堪認定。
  (三)又查銀行活期儲蓄存款帳戶，一般人極易申請取得，且個人
    之存款帳戶存簿，乃關係該帳戶之款項之存取，若非極為信
    任之親友因急迫情形有立即使用之必要之情形外，否則本可
    各自自行開立帳戶使用，自無須向他人借用或價購；個人之
    帳戶存簿，亦無任意出借交付予他人之；又電視媒體對於不
    法集團借取、價購人頭帳戶以作為詐騙或恐嚇取財匯款之用
    ，已廣為宣傳，則被告將前揭帳戶之存摺、提款卡及密碼交
    付、告知他人使用，應係用以幫助他人詐欺或恐嚇取財犯罪
    使用之事實，主觀上實難諉為不知，被告卻猶為交付使用之
    行為，顯見若發生不法集團成員行詐或恐嚇他人匯款至該帳
    戶之情事，亦不違反其本意甚明。綜上所述，被告所辯洵非
    可採，本件事證明確，被告犯行堪以認定。
二、核被告所為，係犯刑法第30條第1 項前段、第346 條第1 項
    之幫助恐嚇取財罪。原審以被告所犯係幫助恐嚇取財罪，與
    洗錢防制法第3 條所謂之「重大犯罪」要件不符，而認檢察
    官論以被告違犯洗錢防制法第9 條第1 項之幫助犯，適用法
    條有所未洽，乃予以變更起訴法條，論以幫助恐嚇取財罪，
    且被告係累犯，而判處被告有期徒刑5 月，如易科罰金以
    300 元折算1 日，其認事用法均無違誤，量刑亦屬適當，應
    予維持。
三、檢察官上訴意旨略以：依據刑事訴訟法第七章簡易程序之規
    定法文，簡易判決案件僅關於免刑之判決、對於簡易判決之
    上訴準用第三編（上訴）第一章（通則）及第二章（第二審
    ）之規定、及對於適用簡易程序案件所為裁定，其不服抗告
    準用第四編（抗告）之規定，即同法第450 條第2 項、第
    455 條之1 第3 項、第5 項之規定，是適用簡易程序案件並
    未準用刑事訴訟法第300 條變更檢察官起訴法條之規定，原
    審竟予變更，應屬判決違背法令，請求撤銷改判云云。惟，
    法院依簡易判決處刑，不受檢察官聲請書所記載應適用法條
    之拘束，此觀諸刑事訴訟法第454 條第1 項第3 款、第2 項
    之規定反面解釋即明，蓋簡易判決應記載應適用之法條，如
    與檢察官聲請書之記載相同者，得予以引用，反之，如法院
    認應適用之法條與聲請書之記載不同，即應於簡易判決中加
    以記載；是故刑事訴訟法第七編關於簡易程序之規定，雖無
    準用同法第300 條之明文，惟非謂法院之簡易判決須受檢察
    官聲請書所適用法條之拘束，依上開規定，法院自得依審理
    之結果於簡易判決中變更應適用之法條甚明，是檢察官上訴
    意旨執以前詞，核無理由，其上訴應予駁回。
四、至臺灣桃園地方法院檢察署94年度偵字第第12856 號併案意
    旨略以：被告於93年3 月間，得知有人欲收取金融機構帳戶
    ，已預見提提供自己帳戶予他人使用，係幫助他人掩飾或隱
    匿重大犯罪所得財物而不違反其本意，竟將其所有之中壢建
    國郵局帳戶（局號：0000000 ，帳號：0000000 號）之存摺
    、金融卡交付與年籍姓名均不詳之成年男子，嗣該男子所屬
    詐欺集團成員基於常業詐欺之犯意，於同年3 月7 日下午2
    時50分許，撥打電話聯繫梁信安，佯稱其現金卡遭人冒用，
    需連線以便掛失止付，致使梁信安陷於錯誤而余同日依該成
    員指示操作自動提款機匯款99899 元2 次（合計199798元）
    ，其中一次匯入乙○○所有之前揭帳戶，梁信安於匯款後發
    覺受騙，並於同日至警局報案，因認被告涉犯刑法第30條第
    1 項、洗錢防制法第9 條第1 項之幫助洗錢罪，與本案有連
    續犯之裁判上一罪關係，故移送併案審理。惟查，依併辦部
    分卷證所示，梁信安係受詐欺集團成員以電話詐騙現金卡遭
    冒用乃陷於錯誤而匯款，對之為詐欺者，檢察官認係犯刑法
    第340 條之常業詐欺罪，被告提供該帳戶之行為係犯洗錢防
    制法第9 條第1 項之幫助洗錢罪，與前開論罪科刑部分，所
    犯罪名不同，自無連續犯之關係；況被告否認犯行，又無何
    證據顯示被告係同時交付上開郵局帳戶與本案帳戶，非屬同
    一幫助行為，亦無想像競合之裁判上一罪關係；是以，併辦
    部分既與本件論罪科刑部分無裁判上一罪關係，本院自不得
    逕予審理，應退由檢察官另行卓處。
五、被告經合法傳喚無正當理由不到庭，爰不待其陳述逕行判決
    。
據上論斷，應依刑事訴訟法第455 條之1 第1 項、第3 項、第36
8 條、第371條，判決如主文。
本案經檢察官張啟聰到庭執行職務。
中　　華　　民　　國　　94　　年　　10　　月　　31　　日
                  臺灣桃園地方法院刑事第十二庭
                      審判長法  官  游  紅  桃
                            法  官  黃  永  定
                            法　官　陳  雪  玉
以上正本證明與原本無異。
本件不得上訴。              書記官  戴  育  萍
中　　華　　民　　國　　94　　年　　11　　月　　1 　　日
